【裁判字號】    96,訴緝,167
【裁判日期】    970116
【裁判案由】    毒品危害防制條例
【裁判全文】
臺灣高雄地方法院刑事判決             96年度訴緝字第167號
公  訴  人  臺灣高雄地方法院檢察署檢察官
被      告  甲○○
選任辯護人  鄭國安律師
            吳麗珠律師
            蘇佰陞律師
上列被告因違反毒品危害防制條例案件，經檢察官提起公訴（93
年度偵緝字第2532號），本院判決如下：
    主  文
甲○○連續販賣第一級毒品，處有期徒刑拾年陸月，扣案如附表
四編號一所示之海洛因共貳包，均沒收銷燬之；如附表四編號二
、三號、六至九號所示之物，均沒收之。又連續販賣第二級毒品
，處有期徒刑柒年陸月，扣案如附表四編號二、四號、六至九號
所示之物，均沒收之。又連續販賣第一級毒品，處有期徒刑拾年
；未扣案之0000000000號行動電話（含門號晶片）壹支沒收，如
全部或一部不能沒收時，追徵其價額；未扣案之販賣第一級毒品
所得新臺幣壹萬貳仟元沒收，如全部或一部不能沒收時，以其財
產抵償之。應執行有期徒刑拾伍年，扣案如附表四編號一所示之
海洛因共貳包，均沒收銷燬之；附表四編號二至四號、六至九號
所示之物，均沒收之；未扣案之0000000000號行動電話（含門號
晶片）壹支沒收，如全部或一部不能沒收時，追徵其價額；未扣
案之販賣第一級毒品所得新臺幣壹萬貳仟元沒收，如全部或一部
不能沒收時，以其財產抵償之。
    事  實
一、甲○○明知海洛因及甲基安非他命在我國係主管機關公告查
    禁之第一、二級毒品，不得製造、販賣、運輸、轉讓、施用
    甚至持有之，竟分別基於意圖營利販賣第一級毒品海洛因、
    第二級毒品甲基安非他命（起訴書誤載為安非他命）之概括
    犯意，於民國91年間某日，向王瑞郎等人販入不詳數量之第
    一級毒品海洛因及第二級毒品甲基安非他命（王瑞郎販賣毒
    品部分經臺灣嘉義地方法院以91年度訴字第393 號判處有期
    徒刑13年確定）後，以0000000000號行動電話做為聯絡工具
    ，先於附表一編號1 、附表二編號1 所示之時間、地點，依
    海洛因每半兩新台幣（下同）4 萬5000元、甲基安非他命每
    半兩1 萬元之價格，販賣第一級毒品海洛因、第二級毒品甲
    基安非他命予黃浩軍1 次（交易之金額詳如附表一編號1 、
    附表二編號1 所示）；嗣於91年2 月22日17時許，黃浩軍在
    嘉義縣六腳鄉潭墘村潭子墘48號之4 前，因準備販賣自甲○
    ○所購得之第一級毒品海洛因予黃惠彬時為警查獲（黃浩軍
    販賣第一級毒品部分經臺灣嘉義地方法院91年度訴字第272
    號判處有期徒刑2 年，緩刑5 年確定），並扣得如附表四編
    號10(1)、編號11(1)所示之海洛因、甲基安非他命，經其於警
    詢中供出毒品來源為甲○○、王瑞郎（綽號發仔），黃浩軍
    為配合員警查緝毒品，並取得甲○○之信任，乃連續於附表
    一編號2 至3 、附表二編號2 所示之時地，撥打甲○○所有
    之上開行動電話，向其購買第一級毒品海洛因2 次、第二級
    毒品甲基安非他命1 次（交易之金額詳如附表一編號2 至3
    、附表二編號2 所載），甲○○依此販賣第一級毒品海洛因
    、第二級毒品甲基安非他命予黃浩軍，分別得款共10萬2756
    元、1 萬1045元，黃浩軍則旋即將所購得如附表四編號1 、
    編號11(2)之海洛因、甲基安非他命毒品交付予警方，再於91
    年3 月6 日，配合警方誘出甲○○，在警力之監控下，由黃
    浩軍先撥打甲○○所有之上開行動電話，佯稱欲向其購買毒
    品海洛因，2 人遂相約於附表一編號4 所示之時地進行交易
    ，嗣於甲○○攜帶海洛因1 包抵達，即為在場埋伏之員警當
    場查獲，此次交易因而未得逞，並於附表四所示之時地，扣
    得第一級毒品海洛因等物；甲○○於91年3 月19日，因前開
    案件經臺灣嘉義地方法院法院裁定准予具保停止羈押後，又
    另基於販賣第一級毒品海洛因之概括犯意，向真實姓名年籍
    不詳綽號「阿坤」之成年男子販入不詳數量之第一級毒品海
    洛因後，自同年6 月8 日起至同年8 月28日止，以00000000
    00號行動電話做為聯絡工具，於附表三所示之時地，連續販
    賣海洛因予郭憲龍共4 次（交易之金額詳如附表三所示），
    嗣因郭憲龍另案為警查獲，並於偵查中供出向甲○○購買毒
    品之過程，而查悉上情。
二、案經臺南縣警察局報請臺灣嘉義地方法院檢察署檢察官指揮
    偵辦，再經臺灣高等法院檢察署核轉臺灣高雄地方法院檢察
    署檢察官偵查起訴。
    理  由
一、按被告以外之人於審判外之言詞陳述或書面陳述，雖不符前
    4 條之規定，而當事人於法院調查證據時，知有不得作為證
    據之情形，而經當事人於審判程序同意作為證據者，或未於
    言詞辯論終結前聲明異議者，視為同意作為證據者，且法院
    審酌該言詞陳述或書面陳述作成時之情況，認為適當，亦得
    為證據，刑事訴訟法第159 條之5 定有明文。立法意旨在於
    傳聞證據未經當事人之反對詰問予以核實，原則上先予排除
    ，惟若當事人已放棄詰問或未聲明異議，基於證據資料愈豐
    富，愈有助於真實發現之理念，且強化言詞辯論主義，法院
    自可承認該傳聞證據例外擁有證據能力。查本院所援引之書
    證及證人之證述（詳後述），或有部分屬被告以外之人於審
    判外之陳述，而屬傳聞證據，當事人均明知此節，惟被告及
    辯護人雖於本院準備程序中曾爭執部分事證之證據能力，惟
    嗣於96年10月29日本院準備程序中，已明白表示對於檢察官
    所提出之事證均不爭執證據能力（見本院卷(二)第109 頁），
    且均未於本件言詞辯論終結前聲明異議，本院並審酌前開證
    據作成時之情況均屬正常，而無何違法取證之情事，又與本
    案相關之待證事實具有關連性，認適當作為證據，依刑事訴
    訟法第159 條之5 前揭之規定，認上開事證均應具有證據能
    力。
二、認定犯罪事實所憑之證據及認定之理由：
  (一)被告甲○○於附表一、二所示之時地，販賣第一級、第二級
    毒品予黃浩軍部分：
  (1)被告於91年間某日，向王瑞郎等人販入不詳數量之第一級毒
    品海洛因及第二級毒品甲基安非他命後，以0000000000號行
    動電話做為聯絡工具，先後於附表一、附表二所示之時間、
    地點，販賣第一級毒品海洛因、第二級毒品甲基安非他命予
    黃浩軍之事實，業據被告於本院準備程序、審理中均坦認在
    卷（見本院卷(二)第108 、191 、192 頁），核與證人黃浩軍
    於警詢中陳稱：伊於91年2 月23日經警方扣得之海洛因27.1
    9 公克、甲基安非他命1.96公克，均是於91年2 月20日23時
    許，在位於高雄市○○路附近一棟公寓綽號「吉仔」（即指
    被告甲○○）之住處所購得，伊向「吉仔」購買海洛因及甲
    基安非他命之價格分別為每半兩4 萬5000元、1 萬元；伊於
    91年為警方查獲後，甲○○對伊有點起疑，為了取得其信任
    ，伊於附表一編號2 、附表二編號2 所示之時地，又向其買
    過毒品海洛因、甲基安非他命共2 次，所購買之毒品今日全
    數帶來交給警方，甲○○之聯絡電話為0000000000；甲○○
    於91年3 月5 日2 時許，突然至伊住處詢問伊要不要拿海洛
    因，現因配合檢警辦案，怕遭甲○○懷疑，故又向其購買1
    包海洛因，價值1 萬7500元，今日交付予警方等語（見臺南
    縣警局卷(一)第10、11頁、卷(二)第9 至11頁、第13頁），與證
    人即查獲本案查獲員警陳俊明於本院審理中證述：被告與黃
    浩軍於附表一編號4 所示之時地交易毒品海洛因，並當場為
    警查獲一事，是為了要查緝被告，所以請黃浩軍配合，在伊
    等之監控下查獲被告等語均屬相符（見本院卷(二)第168 頁）
    。此外，經警扣得黃浩軍自被告購得如附表四編號10(1)之海
    洛因、編號11(1)之甲基安非他命、黃浩軍佯與被告交易毒品
    後隨即交付予警方如附表四編號1 之海洛因、編號11(2)之甲
    基安非他命、黃浩軍在警力監控下與被告進行毒品交易所扣
    得如附表四編號10(2)之海洛因，及被告隨後帶同警方起出如
    附表四編號10(3)之海洛因、編號11(3)之甲基安非他命，經送
    鑑驗結果確呈現海洛因、甲基安非他命毒品之陽性反應無訛
    ，有法務部調查局91年4 月1 日調科壹字第180001411 號鑑
    定通知書、調科壹字第180001405 號鑑定通知書、調科壹字
    第180001410 號鑑定通知書、高雄醫學大學附設中和紀念醫
    院檢驗報告（報告編號：9305）各1 紙（見臺灣嘉義地方法
    院檢察署偵查卷第58、59頁），及嘉義地方法院91年度訴字
    第272 號判決書、92年度聲字第1141號裁定書、本院93年度
    訴字第939 號判決書各1 份（見本院卷(二)第61至63頁）在卷
    可證，並有如附表四編號2 至4 號、編號6 至9 號所示被告
    所有且供其販賣第一級毒品海洛因、第二級毒品甲基安非他
    命所用或預備之物，及所得現金等扣案可資佐證，足徵被告
    上開自白確與事實相符，被告於附表一、二所示之時地，販
    賣第一級毒品海洛因、第二級毒品甲基安非他命予黃浩軍之
    事實，應堪予認定。
  (2)承上所述，參酌證人黃浩軍前揭於警詢中之陳述，並綜合上
    開扣案毒品之數量，得以明確認定被告與黃浩軍完成第一級
    、第二級毒品交易者，且有得款者，計有如附表一所載海洛
    因部分共3 次、附表二所載甲基安非他命部分共2 次，參以
    證人黃浩軍前揭於警詢中陳稱：伊向「吉仔」購買海洛因及
    甲基安非他命之價格分別為每半兩4 萬5000元、1 萬元等語
    ，依此計算被告販賣第一級、第二級毒品之所得分別為10萬
    2756元、1 萬1045元。此外，又查扣案如附表四編號11所示
    之第二級毒品，經送鑑驗之結果確均含第二級毒品甲基安非
    他命成分無誤，此有前揭高雄醫學大學附設中和紀念醫院檢
    驗報告（報告編號：9305）、嘉義地方法院92年度聲字第
    1141 號 裁定書各1 份附卷可考，足證本件被告於附表二所
    示之時地，所販賣之第二級毒品應均係甲基安非他命，而非
    如起訴書所載之安非他命至明，附此敘明。
  (3)辯護人另辯稱：被告於附表一編號2 至4 號及附表二編號2
    號所示時、地遭警查獲之毒品交易行為，均係黃浩軍配合警
    方向被告購買，屬陷害教唆，不能成罪云云，惟按就販賣毒
    品而言，「釣魚」與「陷害教唆」之區別，在於行為人主觀
    上是否本即有販賣毒品之故意，進而接受他方之邀約而從事
    毒品交易。如行為人事前已具備犯罪之故意，僅於接獲辦案
    人員之邀約，始進行特定犯罪行為，其行為既不違反主觀上
    之犯意，自非陷害教唆，不得徒以該次毒品交易客觀上係由
    偵查機關所提議發動，即遽謂已構成「陷害教唆」（最高法
    院94年台上字第5479號、94年台上字第6059號判決參照），
    本件被告所為附表一編號2 至4 號及附表二編號2 號所示犯
    行，固先由警查獲黃浩軍，由其供出海洛因、甲基安非他命
    來源後，黃浩軍為配合警方查緝毒品來源，取得被告之信任
    ，而向被告購買毒品，或經警授意向被告佯稱欲購買毒品，
    以誘捕偵查之方式而查獲被告，但證人黃浩軍於此之前即曾
    向被告購買海洛因及甲基安非他命毒品已據前述，足見被告
    原即有販賣毒品之意，而非因黃浩軍配合警方誘捕所致，與
    所謂之「陷害教唆」即有區別，是上開所辯，亦不足採，依
    上揭說明，本件自無成立「陷害教唆」可言。
  (4)綜上所述，被告上揭販賣第一級毒品海洛因、第二級毒品甲
    基安非他命予黃浩軍之犯行，洵堪認定，應予依法論科。
  (二)被告於附表三所示之時地，販賣第一級毒品予郭憲龍部分：
  (1)被告自同年6 月8 日起至同年8 月28日止，以0000000000號
    行動電話做為聯絡工具，於附表三所示之時地，連續販賣海
    洛因予郭憲龍共4 次之事實，業據被告供承不諱，核與證人
    郭憲龍於警詢中陳稱：所施用之毒品海洛因係向甲○○購買
    ，伊係撥打0000000000號行動電話與甲○○聯絡，向甲○○
    購買海洛因共約有4 、5 次，每次均購買1 、2 千元之毒品
    ，時間忘記了，地點是甲○○將毒品送到伊住處，或是伊到
    甲○○家中拿毒品，警方所提示甲○○所使用前揭行動電話
    通聯譯文所載，均是伊向甲○○購買毒品及甲○○要伊幫忙
    調毒品之通話內容等語相符（見臺灣嘉義地方法院檢察署偵
    查卷第23、24頁），並經檢察官於偵查中就被告之通聯譯文
    與證人郭憲龍逐一確認，證人郭憲龍復證稱：91年6 月8日
    19時32分監聽譯文之內容是伊要向甲○○買毒品，約於同日
    23時許，甲○○先拿1000元之毒品給伊，不久又拿毒品來給
    伊，價格共6500元；91年7 月8 日15時許，伊再跟甲○○拿
    500 元的貨，是去甲○○住處附近之愛買百貨那邊拿；91年
    7 月15日21時許，伊在甲○○住處門口外面，向甲○○買了
    3000元之毒品，拿貨時間約是在伊打電話給甲○○後，便直
    接過去拿貨；91年8 月28日14時許，是甲○○打電話給伊，
    看伊這邊有無人要用毒品，該次是甲○○到伊住處，伊買了
    2000元等語明確（見上開偵查卷第53至56頁），依此堪認被
    告前開供承郭憲龍於附表三所示之時、地，4 次向其購買毒
    品海洛因（價格均各詳如附表三所載）等情核與事實相符，
    依此計算被告販賣第一級毒品海洛因予郭憲龍之所得為1 萬
    2000元。
  (2)辯護人於本院審理中固另辯稱：被告雖坦承有販賣毒品，然
    均是因郭憲龍毒癮發作，被告幫郭憲龍調毒品，郭憲龍拿多
    少錢，被告便調多少毒品，是被告應無營利之意圖，應不構
    成販賣毒品罪云云，惟觀諸證人郭憲龍前揭證述，就其向被
    告購買毒品海洛因之事實已證述歷歷，而無一提及係向被告
    央求幫忙調毒品海洛因之情詞，甚且陳稱有被告主動打電話
    詢問其是否要購買毒品之情，顯見被告係販賣毒品予郭憲龍
    無疑，辯護人前開所辯，要無可採。
  (三)綜上所述，本案事證明確，被告上揭販賣第一級毒品海洛因
    、第二級毒品甲基安非他命之犯行，洵堪認定，應予依法論
    科。
三、論罪科刑：
  (一)查被告行為後，刑法於94年2 月2 日經總統令修正公佈，於
    95年7 月1 日施行，而比較新舊法時應就罪刑有關之共犯、
    未遂犯、想像競合犯、牽連犯、連續犯、結合犯，以及累犯
    加重、自首減輕暨其他法定加減原因（如身份加減）與加減
    例等一切情形，綜其全部罪刑之結果而為比較（最高法院95
    年5 月23日刑事庭第8 次會議決議參照）。經查：
  (1)毒品危害防制條例第4 條第1 項、第2 項法定刑中罰金刑部
    分，因刑法第33條第5 款有關罰金刑部分已有修正，修正後
    刑法第33條第5 款規定「罰金：新臺幣一千元以上，以百元
    計算之。」，與修正前刑法第33條第5 款規定「罰金：一元
    以上。」不同。比較新舊法結果，故以行為時之規定有利於
    被告。
  (2)被告行為後，新修正刑法第56條連續犯之規定業經刪除，是
    被告所為本得依修正前刑法第56條之規定，適用連續犯規定
    而論以一罪，並得加重其刑至2 分之1 ，惟修正後刑法刪除
    前開連續犯規定，以致被告前揭數次構成要件行為須依法分
    別論以數罪而併罰之，依新法第2 條第1 項規定比較新、舊
    法之結果，仍以行為時，即修正前刑法第56條之規定較有利
    於被告。
  (3)本件被告於犯罪時之刑法第64條第2 項、第65條第2 項有關
    死刑或無期徒刑減輕之規定分別為：「死刑減輕者，為無期
    徒刑，或為15年以下12年以上有期徒刑」、「無期徒刑減輕
    者，為7 年以上有期徒刑」，而95年7 月1 日修正公佈施行
    之刑法前開規定則為：「死刑減輕者，為無期徒刑」、「無
    期徒刑減輕者，為20年以下15年以上有期徒刑」，比較修正
    前後之規定，以修正前之規定對被告較為有利。
  (4)刑法第51條關於數罪併罰之定應執行刑規定，亦於94年1 月
    7 日修正公佈，並於95年7 月1 日施行，修正前刑法第51條
    第5 款規定：「宣告多數有期徒刑者，於各刑中之最長期以
    上，各刑合併之刑期以下，定其刑期。但不得逾20年。」，
    修正後刑法第51條第5 款規定：「宣告多數有期徒刑者，於
    各刑中之最長期以上，各刑合併之刑期以下，定其刑期。但
    不得逾30年。」，經比較新舊法結果，修正後規定並未較有
    利於被告。
  (5)綜其全部罪刑比較之結果，依刑法第2 條第1 項從舊從輕原
    則之規定，以舊法之規定有利於被告，自應適用修正前之刑
    法處斷。
  (二)按海洛因、甲基安非他命分別屬毒品危害防制條例第2 條第
    2 項第1 款、第2 款所列之第一級、第二級毒品；又如意圖
    營利而販入毒品後，第一次販賣與他人之行為，此乃接續原
    先販入之犯意而為，不論其行為屬既遂或未遂，應認基於單
    一犯意之接續行為，不能認係基於概括犯意之連續二行為，
    而以連續犯論處（最高法院著有67年臺上字第2500 號 、69
    年臺上字第1675號判例，及90年度台上字第7046號判決可資
    參照）。是本件被告意圖營利先後自王瑞郎、「阿坤」等人
    販入第一級毒品海洛因、第二級毒品甲基安非他命，業經被
    告供認在卷（見本院卷(二)第191 頁），至其之後第一次將海
    洛因、甲基安非他命毒品販賣予黃浩軍、郭憲龍而既遂之行
    為，則應認係其販入毒品之接續行為，不能以連續犯論處；
    又本件被告於附表一編號2 至4 、附表2 編號2 所示之時地
    販賣第一級、第二級毒品予黃浩軍，黃浩軍並無實際購買毒
    品之真意，僅係以購買毒品為由，作為誘使被告出面交易毒
    品以方便警方查緝被告之手段，但被告既與黃浩軍約明交易
    毒品之時間、地點，自可認其具有販賣第一級、第二級毒品
    之犯意，且被告又依約前往約定之地點與黃浩軍碰面後，並
    當面交付毒品予黃浩軍，應認被告已著手實施販賣毒品之行
    為，僅因買受人黃浩軍本無購買毒品之真意，故形式上雖有
    互為買賣之約定與行為，但黃浩軍嗣後又將毒品交付予警方
    ，或為警當場扣得毒品，致事實上不能完成買賣之行為，交
    易之毒品因此均未能真正流入市面，是應認被告此部分犯行
    均係屬販賣第一級、第二級毒品未遂，故核被告如附表一編
    號1 、附表二編號1 、附表三編號1 至4 所為，係犯毒品危
    害防制條例第4 條第1 項、第2 項之販賣第一級、第二級毒
    品罪；至附表編號一編號2 至4 、附表二編號2 所為，則係
    犯同條例第4 條第6 項、第1 項、第2 項之販賣第一級、第
    二級毒品未遂罪。被告持有第一級毒品、第二級毒品之低度
    行為，應為其後販賣之高度行為所吸收，均不另論罪。又被
    告先後多次如附表一、二、三所示販賣第一級毒品、第二次
    毒品既遂或未遂之犯行，均時間緊接，方法相同，觸犯構成
    要件相同之罪，顯係基於概括犯意為之，皆為連續犯，應依
    修正前刑法第56條規定，各以一罪論，除販賣第一級毒品之
    主刑為死刑、無期徒刑、販賣第二級毒品之主刑為無期徒刑
    部分，不得加重外，餘均加重其刑。又被告所犯附表一、二
    、三所示3 罪間，犯意各別、行為互殊，應予分論併罰，公
    訴意旨雖認被告如附表三連續販賣第一級毒品之犯行，與如
    附表一所示犯行間係基於概括之犯意而為之，屬連續犯，惟
    查，被告因附表一之犯行為警查獲，且帶同警方所起出查扣
    之毒品、供販賣毒品使用及預備等物為數非寡，此觀諸卷附
    扣押物品目錄表即明（見台南縣警察局卷(一)第23至27頁），
    於91年3 月19日經臺灣嘉義地方法院法院裁定准予被告具保
    停止羈押後，其又另向真實姓名年籍不詳綽號「阿坤」之成
    年男子販入不詳數量之第一級毒品海洛因後，連續販賣海洛
    因予郭憲龍共4 次，此亦經被告坦認在卷（見本院卷(二)第19
    1 頁），顯見被告於附表一所示之犯行為警查獲後，係另行
    起意再行販入毒品海洛因，而為附表三所示之犯行甚明，是
    無從論以連續犯，公訴意旨容有誤會。
  (三)另查被告意圖牟利，竟販賣第一級毒品海洛因，對於社會之
    危害固屬非微，惟其所販賣如附表一、三所示第一級毒品海
    洛因部分之所得，分別僅為10萬2756元、1 萬2000元，且經
    查獲販賣之數量亦非鉅，況依憑卷內事證尚無足認定被告因
    而獲取暴利，此與坊間販賣毒品之大、中盤商等毒梟未可等
    比，惡性尚非甚重，若處以本罪之法定最輕刑之無期徒刑，
    依社會一般觀念不無情輕法重之虞，是被告上開所為客觀上
    足以引起一般同情，衡情堪可憫恕，茲依刑法第59條之規定
    減輕其刑，使輕重得宜，罰當其罪，俾符罪刑相當原則，故
    依修正前刑法第64條第2 項、第65條第2 項、第68條規定，
    死刑減為無期徒刑，或15年以下12年以上有期徒刑，無期徒
    刑減為7 年以上有期徒刑，並就罰金刑部分減輕之，並依刑
    法第71條第1 、2 項先加後減（修正後刑法第57條、第59條
    之規定，為法院就刑之裁量及酌減審認標準見解之明文化，
    非屬法律之變更，故無庸比較新舊法，最高法院95 年5月23
    日95年度第8 次刑事庭會議參照）。此外，被告及辯護人於
    本院準備程序中雖又辯以：被告有供出毒品來源為王瑞郎、
    「阿肥」即陳延信等人，渠等因此均遭查獲判刑云云，惟按
    毒品危害防制條例第17條規定：「犯第4 條第1 項至第4 項
    、第5 條第1 項至第4 項前段、第6 條第1 項至第4 項、第
    7 條第1 項至第4 項、第8 條第1 項至第4 項、第10條或第
    11 條 第1 項、第2 項之罪，供出毒品來源，因而破獲者，
    得減輕其刑。」依此規定，減輕其刑須以供出毒品來源，因
    而破獲者為要件，苟被告供出毒品來源之前，該毒品來源已
    遭查獲，自與此減輕規定之要件不合。經查，本件被告於91
    年3 月7 日、8 日警詢中固已供陳「發仔」即王瑞郎、「阿
    肥」等人為其毒品之來源等語在卷（見台南縣警察局警卷(二)
    第1至7頁、91年度偵字第1803號偵查卷第27至29頁），然經
    本院依被告聲請傳喚證人即台南縣警局刑警隊員警陳俊明到
    庭作證，據其證述：「發仔」是伊等查獲黃浩軍之前便知道
    的人，「阿肥」是被告供出的，但被告沒有講出完整姓名，
    只說要聯絡看看，結果伊等完全沒有其他方法查出「阿肥」
    之真實姓名，所以後來沒有查緝到「阿肥」；被告有供出「
    發仔」，但當時伊等已經鎖定「發仔」，伊等查獲黃浩軍當
    時就鎖定被告及「發仔」，「發仔」是黃浩軍供出的；「阿
    肥」並非陳延信，被告並未帶伊等去「阿肥」之住處，被告
    對於伊等查緝陳延信、王瑞郎有幫助的地方可能是掌握陳延
    信、王瑞郎之行蹤，查緝比較快一點，其他事證伊等均已經
    掌握；黃浩軍另外講到「發仔」是被告的上游，並告知伊等
    「發仔」之電話號碼，伊等有報請檢察官監聽，此是在還未
    查獲被告之前等語明確（見本院卷(二)第163 至169 頁），足
    證王瑞郎、陳延信、「阿肥」等人均非因被告之上開供述而
    被破獲，應已明確，本院自無從依毒品危害防制條例第17條
    減輕被告之刑，附此敘明。
  (四)爰審酌被告有施用毒品之前科，此有卷附臺灣高等法院被告
    前案紀錄表1 份可考，明知毒品危害人身健康，竟為牟求不
    法利益而販賣第一、二級毒品，所為不僅助長他人濫用毒品
    風氣，且戕害國民健康至鉅，其因而衍生之治安問題更屬層
    出不窮，甚且嚴重至動搖國本，自不宜輕縱，為警查獲後，
    竟又重蹈覆轍，屢犯販賣毒品之罪，惟念及被告犯後於本院
    審理中已坦認犯行知所悔悟，且為警查獲後，即配合警方查
    緝毒品上游王瑞郎，犯後態度尚佳，又遭查獲毒品數量非鉅
    ，所交易如附表一、二所示之部分毒品均經黃浩軍交付予警
    方查扣，未真正流入社會戕害國民健康，又無證據足資證明
    被告因此獲有暴利等一切情狀，分別量處如主文所示之刑，
    並依修正前刑法第51條第1 項第5 款定應執行之刑。
四、沒收：
  (一)扣案如附表四編號1 所示之海洛因2 包（合計淨重19.79 公
    克，包裝重1.93公克），經鑑定結果確為海洛因無誤，有卷
    附法務部調查局鑑定通知書91年4 月1 日調科壹字第180001
    411 號鑑定通知書1 紙可證（見91年度偵字第1803號偵查卷
    第58頁），而盛裝上開海洛因之空包裝袋，雖經法務部調查
    局就之與其所盛裝之第一級毒品海洛因分別鑑析其重量，惟
    因法務部調查局一般係以傾倒之方式，將包裝袋內之第一級
    毒品海洛因倒出與包裝袋分離而秤重，必要時，輔以刮杓刮
    取袋內粉末，然無論依何種方式分離，包裝袋內均有極微量
    之第一級毒品海洛因殘留，業經法務部調查局93年3 月19日
    調科壹字第09300113060 號函釋在案，足認前開盛裝海洛因
    之空包裝袋內含極微量第一級毒品海洛因殘留而無法析離，
    是上開海洛因與其包裝袋均應整體視為毒品，依毒品危害防
    制條例第18條第1 項前段規定，不論屬於犯人與否，均沒收
    銷燬之，至鑑驗耗損之海洛因因已滅失，自無庸宣告沒收銷
    燬，併此敘明。
  (二)此外，扣案如附表四編號2 至4 號、編號6 至9 號之扣案物
    ，其中編號2 號扣案之Nokia 行動電話1 支屬被告所有（含
    0000000000號門號晶片1 枚），且供本件販賣附表一、二所
    示海洛因、甲基安非他命所用，前已敘明，並有台灣大哥大
    股份有限公司95年2 月17日函及基本資料查詢各1 紙在卷可
    考（見本院卷(一)第64、65頁），另編號6 至9 號之電子秤1
    個、大型塑膠袋1 個、中型夾鏈袋5 個、小型夾鏈袋4 個等
    物，均為被告所有，且為供被告本件附表一、二犯行所用或
    預備之物，業據被告供認在卷（見本院卷(二)第108 、169 、
    170 頁），是附表四編號2 、6 至9 號所示之物，爰均分別
    依毒品危害防制條例第19條第1 項、刑法第38條第1 項第2
    款規定宣告沒收之；又附表四編號3 、4 號所示扣案10 萬
    2756元、1 萬1045元現金，亦應分屬被告販賣第一級、第二
    級毒品所得之財物，係於91年3 月6 日被告與黃浩軍為毒品
    交易之際，為警在被告之背包內當場扣得，此已敘明如前，
    被告辯稱係標會所得，與本件販賣毒品之行為無關云云，要
    屬無據，故亦應依毒品危害防制條例第19條第1 項之規定，
    併予宣告沒收之【上開附表四編號2 至4 號所示之物及現金
    因已扣案，自無不能沒收情形，故僅依毒品危害防制條例第
    19條第1 項規定沒收之，即為已足，均無須為如全部或一部
    不能沒收時，追徵其價額或以其財產抵償之諭知】。
  (三)再者，未扣案之0000000000號行動電話1 支（含門號晶片）
    ，係黃浩軍用假名申辦予被告使用，是該手機應屬被告所有
    且為供被告為附表三販賣第一級毒品犯罪所用之物，業經本
    院認明如前，且據被告供承無誤（見本院卷(二)第192 頁），
    復有泛亞電信股份有限公司95年2 月20日函及該門號之申設
    人資料各1 紙附卷可按（見本院卷(一)第61、62頁），足證上
    開門號為泛亞電信股份有限公司之門號，該門號SIM 卡屬用
    戶所有，是該行動電話（含門號晶片）1 支應依毒品危害防
    制條例第19條第1 項規定沒收之，如全部或一部不能沒收時
    ，追徵其價額。另被告於如附表三所示之時、地，販賣海洛
    因所得共計1 萬2000元，已如前述，該款項屬被告所有且因
    犯本件販賣第一級毒品罪所得之財物，雖未扣案，仍應依毒
    品危害防制條例第19條第1 項規定沒收之，如全部或一部不
    能沒收時，以其財產抵償之。
  (四)末以，附表四編號10至18號之扣案物，公訴人雖聲請依法分
    別宣告沒收銷燬或沒收之，惟查，扣案附表四編號10、11所
    示之海洛因23包、甲基安非他命3 包，均分別業經本院以91
    年度訴字第272 號判決、93年度訴字第939 號判決、臺灣嘉
    義地方法院以92年度聲字第1141號裁定宣告沒收銷燬，且已
    執行完畢而不復存在，此有上開判決書、被告及黃浩軍之臺
    灣高等法院前案紀錄表、臺灣高雄地方法院檢察署93年10月
    份銷燬安非他命清冊等附卷可按，故不再為沒收銷燬之諭知
    ；至扣案如附表四編號5 所示之現金1 萬199 元部分（91年
    3 月6 日為警在被告背包內所扣得12萬4000元之現金扣除附
    表四編號3 、4 之販毒所得後所餘現金），被告否認為因本
    件犯行所得之物，又因無其他證據足資證明係被告本件販賣
    第一級、第二級毒品所得，及附表四所示之其餘扣案物，雖
    均經被告坦認為其所有，但均否認與本件販賣毒品有關，或
    供稱係供其施用毒品所用之物（見本院卷(二)第108 、169 、
    170 頁），復查無證據證明此等扣案物與被告本件販賣毒品
    之犯行直接相關，爰附表四編號5 之現金，及編號12至18號
    所示之物，均無從為沒收之諭知，併此敘明。
據上論斷，應依刑事訴訟法第299 條第1 項前段，毒品危害防制
條例第4 條第1 項、第2 項、第4 條第6 項、第1 項、第2 項、
第18條第1 項前段、第19條第1 項，刑法第11條、第2 條第1 項
前段、第59條、第38條第1 項第2 款，修正前刑法第56條、第51
條第5 款，判決如主文。
本案經檢察官乙○○到庭執行職務。
中    華    民    國    97    年     1    月    16    日
                  刑事第十四庭  審判長法  官  陳玉聰
                                      法  官  莊珮吟
                                      法  官  鄭凱文
以上正本證明與原本無異。
如不服本判決應於收受本判決後10日內向本院提出上訴書狀，並
應敘述具體理由，如未敘述上訴理由者，應於上訴期間屆滿後20
日內補提理由書狀於本院（均須按他造當事人之人數附繕本）「
切勿逕送上級法院」。
                                      書記官  蕭家玲
中    華    民    國    97    年    1     月    17    日
附錄本案論罪科刑法條全文
毒品危害防制條例第4條第1項、第2項、第6項
製造、運輸、販賣第一級毒品者，處死刑或無期徒刑；處無期徒
刑者，得併科新臺幣1 千萬元以下罰金。
製造、運輸、販賣第二級毒品者，處無期徒刑或7 年以上有期徒
刑，得併科新臺幣7 百萬元以下罰金。
前5項之未遂犯罰之。
附表一：被告甲○○販賣第一級毒品海洛因予黃浩軍一覽表
┌──┬─────────────┬────────┬──────┬────────┐
│編號│  販  賣  時  間          │數量價格        │ 鑑定結果   │  備        註  │
│    │  販  賣  地  點          │                │            │                │
├──┼─────────────┼────────┼──────┼────────┤
│ １ │91年2 月20日23時          │19包（毛重27.19 │鑑定結果詳如│既遂            │
│    │高雄市○○區○○路143巷8號│公克）          │附表4編號10(│                │
│    │之甲○○住處              │65,256元（依每半│1)「備註欄」│                │
│    │                          │兩4 萬5000元之價│所示        │                │
│    │                          │格計算）        │            │                │
├──┼─────────────┼────────┼──────┼────────┤
│ ２ │91年2 月24日3 時          │1 包（毛重12.25 │鑑定結果詳如│未遂，黃浩軍與警│
│    │高雄市○○區○○路與博愛路│公克）          │附表4編號1(1│方配合下，為取得│
│    │口愛情海賓館226號房間     │20,000元        │)「備註欄」 │被告之信任，與被│
│    │                          │                │所示        │告完成毒品之交易│
├──┼─────────────┼────────┼──────┼────────┤
│ ３ │91年3 月5 日2 時          │1 包（毛重9.7 公│鑑定結果詳如│未遂，黃浩軍與警│
│    │嘉義縣太保市○○○街40號  │克）            │附表4編號1(2│方配合下，為取得│
│    │                          │17,500元        │)「備註欄」 │被告之信任，與被│
│    │                          │                │所示        │告完成毒品之交易│
├──┼─────────────┼────────┼──────┼────────┤
│ ４ │91年3 月6 日20時35分許    │1包（毛重1公克）│鑑定結果詳如│未遂，黃浩軍在警│
│    │高雄市○○區○○路與九如一│無交易所得      │附表4編號10(│方監控下，引誘被│
│    │路口之麥當勞速食店內      │                │2)「備註欄」│告交易毒品，當場│
│    │                          │                │所示        │為警查獲        │
├──┴─────────────┴────────┴──────┴────────┤
│總計獲利：102,756元。                                                             │
└─────────────────────────────────────────┘
附表二：被告甲○○販賣第二級毒品甲基安非他命予黃浩軍一覽
        表
┌──┬─────────────┬────────┬──────┬────────┐
│編號│  販  賣  時  間          │數量價格        │鑑 定 結 果 │備      註      │
│    │  販  賣  地  點          │                │            │                │
├──┼─────────────┼────────┼──────┼────────┤
│ １ │91年2 月20日23時          │1 包（毛重1.96公│鑑定結果詳如│既遂            │
│    │高雄市○○區○○路143巷8號│克）            │附表4編號11(│                │
│    │之甲○○住處              │1,045 元（依每半│1)「備註欄」│                │
│    │                          │兩1 萬元之價格計│所示        │                │
│    │                          │算）            │            │                │
├──┼─────────────┼────────┼──────┼────────┤
│ ２ │91年2 月25日18時          │1 包（毛重15公克│鑑定結果詳如│未遂，黃浩軍與警│
│    │高雄市○○區○○路陽明汽車│）              │附表4編號11(│方配合下，為取得│
│    │賓館228 號房間            │10,000元        │2)「備註欄」│被告之信任，與被│
│    │                          │                │所示        │告完成毒品之交易│
├──┴─────────────┴────────┴──────┴────────┤
│總計獲利：11,045元。                                                              │
└─────────────────────────────────────────┘
附表三：被告甲○○販賣第一級毒品海洛因予郭憲龍一覽表
┌──┬─────────────┬─────────┬─────────┐
│編號│  販  賣  時  間          │價格              │備      註        │
│    │  販  賣  地  點          │                  │                  │
├──┼─────────────┼─────────┼─────────┤
│ １ │91年6 月8 日23時          │6,500元           │既遂，甲○○基於販│
│    │地點不詳                  │                  │賣毒品之概括犯意，│
│    │                          │                  │賣海洛因予郭憲龍  │
├──┼─────────────┼─────────┼─────────┤
│ ２ │91年7 月8 日15時          │500元             │既遂              │
│    │愛買百貨公司附近          │                  │                  │
│    │                          │                  │                  │
├──┼─────────────┼─────────┼─────────┤
│ ３ │91年7 月15日21時          │3,000元           │既遂              │
│    │高雄市○○區○○路143巷8號│                  │                  │
│    │之甲○○住處門口          │                  │                  │
├──┼─────────────┼─────────┼─────────┤
│ ４ │91年8 月28日14時          │2,000元           │既遂              │
│    │郭憲龍住處                │                  │                  │
│    │                          │                  │                  │
├──┴─────────────┴─────────┴─────────┤
│總計獲利：12,000元。                                                    │
└────────────────────────────────────┘
附表四：扣案物一覽表
┌───┬─────────────┬───┬────┬──────┬────────┐
│編  號│  品              名      │單位  │數量    │扣押時間地點│ 備    註       │
├─┬─┼─────────────┼───┼────┼──────┼────────┤
│１│(1)│第一級毒品海洛因          │包    │1       │91年2 月27日│合計淨重19.79公 │
│  │  │（毛重12.25公克）         │      │        │黃浩軍持以交│克、包裝重1.93公│
│  │  │                          │      │        │付予台南縣警│克、純度42.18 ％│
│  │  │                          │      │        │局刑警隊扣案│、純質淨重8.35公│
│  │  │                          │      │        │            │克（法務部調查局│
│  ├─┼─────────────┼───┼────┼──────┤91年4 月1 日調科│
│  │(2)│第一級毒品海洛因          │包    │1       │91年3 月6 日│壹字第180001411 │
│  │  │（毛重9.7公克）           │      │        │黃浩軍持以交│號鑑定通知書，91│
│  │  │                          │      │        │付予台南縣警│年度偵字第1803號│
│  │  │                          │      │        │局刑警隊扣案│卷第58頁）      │
├─┴─┼─────────────┼───┼────┼──────┼────────┤
│ ２   │NOKIA行動電話0000000000號 │台    │1       │91年3 月6 日│                │
│      │手機（含門號晶片1枚）     │      │        │高雄市三民區│                │
│      │                          │      │        │平等路與九如│                │
│      │                          │      │        │一路口之麥當│                │
│      │                          │      │        │勞速食店之袁│                │
│      │                          │      │        │世杰背包內  │                │
├───┼─────────────┼───┼────┼──────┼────────┤
│ ３   │現金                      │新台幣│102,756 │同上        │                │
│      │                          │      │元      │            │                │
├───┼─────────────┼───┼────┼──────┼────────┤
│ ４   │現金                      │新台幣│11,045元│同上        │                │
│      │                          │      │        │            │                │
├───┼─────────────┼───┼────┼──────┼────────┤
│ ５   │現金                      │新台幣│10,199元│同上        │                │
│      │                          │      │        │            │                │
├───┼─────────────┼───┼────┼──────┼────────┤
│ ６   │電子秤                    │個    │1       │91年3 月6 日│                │
│      │                          │      │        │高雄市三民區│                │
│      │                          │      │        │平等街93號5 │                │
│      │                          │      │        │樓之一甲○○│                │
│      │                          │      │        │住處內      │                │
├───┼─────────────┼───┼────┼──────┼────────┤
│ ７   │大型塑膠袋                │個    │1       │同上        │                │
│      │                          │      │        │            │                │
│      │                          │      │        │            │                │
│      │                          │      │        │            │                │
│      │                          │      │        │            │                │
├───┼─────────────┼───┼────┼──────┼────────┤
│ ８   │中型夾鏈空袋              │個    │5       │同上        │                │
│      │                          │      │        │            │                │
│      │                          │      │        │            │                │
│      │                          │      │        │            │                │
│      │                          │      │        │            │                │
├───┼─────────────┼───┼────┼──────┼────────┤
│ ９   │小型夾鏈空袋              │個    │4       │同上        │                │
│      │                          │      │        │            │                │
│      │                          │      │        │            │                │
│      │                          │      │        │            │                │
│      │                          │      │        │            │                │
├─┬─┼─────────────┼───┼────┼──────┼────────┤
│１０│(1)│第一級毒品海洛因          │包    │19      │91年2 月22日│合計淨重21.8公克│
│  │  │（毛重27.19公克）         │      │        │嘉義縣六腳鄉│、包裝重5.34公克│
│  │  │業經沒收銷燬，見高雄地方法│      │        │潭墘村潭子墘│、純度37.26 ％、│
│  │  │院91年度訴字第272號裁判書 │      │        │48號之四前、│純質淨重8.13公克│
│  │  │                          │      │        │嘉義縣六腳鄉│（法務部調查局調│
│  │  │                          │      │        │潭墘村75號  │科壹字第18000140│
│  │  │                          │      │        │            │5 號鑑定通知書，│
│  │  │                          │      │        │            │見嘉義地方法院91│
│  │  │                          │      │        │            │年度訴字第272號 │
│  │  │                          │      │        │            │裁判書）        │
│  ├─┼─────────────┼───┼────┼──────┼────────┤
│  │(2)│第一級毒品海洛因          │包    │1       │91年3 月6 日│合計淨重3.14公克│
│  │  │（毛重1公克）             │      │        │高雄市三民區│、包裝重1.02公克│
│  │  │業經沒收銷燬，見高雄地方法│      │        │平等路與九如│、純度40.76 ％、│
│  │  │院93年度訴字第939 號裁判書│      │        │一路口之麥當│純質淨重1.28公克│
│  │  │                          │      │        │勞速食店之袁│（法務部調查局91│
│  │  │                          │      │        │世杰背包內  │年4 月1 日調科壹│
│  │  │                          │      │        │            │字第180001410 號│
│  │  │                          │      │        │            │鑑定通知書，91年│
│  │  │                          │      │        │            │度偵字第1803號卷│
│  ├─┼─────────────┼───┼────┼──────┤第59頁）        │
│  │(3)│第一級毒品海洛因          │包    │3       │91年3 月7 日│                │
│  │  │（毛重3.3公克）           │      │        │甲○○所有之│                │
│  │  │業經沒收銷燬，見高雄地方法│      │        │HG-8949 號自│                │
│  │  │院93年度訴字第939 號裁判書│      │        │小客車內    │                │
├─┼─┼─────────────┼───┼────┼──────┼────────┤
││(1)│第二級毒品甲基安非他命    │包    │1       │91年2 月22日│淨重1.57公克，包│
│  │  │（毛重1.96公克）          │      │        │嘉義縣六腳鄉│裝重0.36公克，見│
│  │  │業經沒收銷燬，見嘉義地方法│      │        │潭墘村75號  │嘉義地方法院92年│
│  │  │院92年度聲字第1141號裁定書│      │        │            │度聲字第1141號裁│
│  │  │                          │      │        │            │定書            │
│  ├─┼─────────────┼───┼────┼──────┼────────┤
│  │(2)│第二級毒品甲基安非他命    │包    │1       │91年2 月27日│驗前毛重：24.3公│
│  │  │（毛重15公克）            │      │        │黃浩軍持以交│克，驗後毛重：24│
│  │  │業經沒收銷燬，見卷附臺灣高│      │        │付予台南縣警│.2 公 克，見卷附│
│  │  │雄地方法院檢察署93年10月份│      │        │局刑警隊扣案│高雄醫學大學附設│
│  │  │銷燬安非他命清冊          │      │        │            │中和紀念醫院檢驗│
│  ├─┼─────────────┼───┼────┼──────┤報告，報告編號：│
│  │(3)│第二級毒品甲基安非他命    │包    │1       │91年3 月7 日│9305 -4 號。    │
│  │  │（毛重9.7公克）           │      │        │甲○○所有之│                │
│  │  │業經沒收銷燬，見高雄地方法│      │        │HG-8949 號自│                │
│  │  │院93年度訴字第939 號裁判書│      │        │小客車內    │                │
│  │  │、臺灣高雄地方法院檢察署93│      │        │            │                │
│  │  │年10月份銷燬安非他命清冊  │      │        │            │                │
├─┴─┼─────────────┼───┼────┼──────┼────────┤
│    │粉扮攬秤機                │組    │1       │91年3 月6 日│                │
│      │                          │      │        │高雄市三民區│                │
│      │                          │      │        │平等街93號5 │                │
│      │                          │      │        │樓之一甲○○│                │
│      │                          │      │        │住處內      │                │
├───┼─────────────┼───┼────┼──────┼────────┤
│    │小鐵鎚                    │支    │1       │同上        │                │
├───┼─────────────┼───┼────┼──────┼────────┤
│    │押製海洛因磚用之保鮮膜    │卷    │1       │同上        │                │
├───┼─────────────┼───┼────┼──────┼────────┤
│    │小湯匙                    │支    │1       │同上        │                │
├───┼─────────────┼───┼────┼──────┼────────┤
│    │玻璃吸食器                │支    │1       │91年3 月7 日│                │
│      │                          │      │        │甲○○所有之│                │
│      │                          │      │        │HG-8949 號自│                │
│      │                          │      │        │小客車內    │                │
├───┼─────────────┼───┼────┼──────┼────────┤
│    │吸管                      │支    │1       │同上        │                │
├───┼─────────────┼───┼────┼──────┼────────┤
│    │印有海洛因磚品牌AHC之標籤 │張    │1       │同上        │                │
└───┴─────────────┴───┴────┴──────┴────────┘


司法院資訊處製作；財團法人民間司法改革基金會備份。
